臺灣新北地方法院民事判決
111年度訴字第2365號
原      告  林憲實  
被      告  簡士爵  
上列當事人間請求返還不當得利事件，經本院於民國111年11月1
1日言詞辯論終結，判決如下：
    主  文
一、被告應給付原告新臺幣587,704元，及自民國111年9月17日
    起至清償日止，按週年利率5%計算之利息。
二、訴訟費用由被告負擔。
三、本判決第一項於原告以195,901元供擔保後，得為假執行。
    但被告如以587,704元為原告預供擔保，得免為假執行。
    事實及理由
壹、程序部分：
    本件被告經合法通知未於言詞辯論期日到場，核無民事訴訟
    法第386條各款所列情形，爰依原告之聲請，由其一造辯論
    而為判決。
貳、實體部分：
一、原告主張略以：訴外人即原告之子林裕凱（原名林奕諴）因
    資金需求，於民國109年7月31日向被告借款新臺幣（下同）
    70萬元（下稱系爭借款），被告預先扣除首期利息91,000元
    後，實際交付借款609,000元予林裕凱，林裕凱則簽發票號6
    17826號、面額70萬元之本票交予被告，並以其經營位於臺
    北市○○區○○○路0段00巷0號1樓之「Fa Cafe Bistro法咖啡」
    店面（下稱系爭店面）內部設備器具等物品為擔保。嗣林裕
    凱無法支付109年10月之利息，原告隨即於109年10月12日晚
    上11時許前往系爭店面處理債務，並於109年10月13日簽發
    票號CHNo.551301號、發票日109年10月13日、到期日110年2
    月16日、票面金額70萬元之支票（下稱系爭本票）予被告，
    作為系爭借款之擔保。然因林裕凱仍未清償系爭借款，被告
    遂自行與訴外人即系爭店面之出租人吳惠美聯繫，於109年1
    2月7日訂立系爭店面之租賃契約，並取得林裕凱所有留置於
    系爭店面之設備器具，用以清償系爭借款債務，系爭本票擔
    保之系爭借款債務業因清償而消滅，系爭本票擔保之債權即
    不存在，被告理應返還系爭本票予原告。惟被告竟持系爭本
    票向臺灣士林地方法院（下稱士林地院）聲請本票裁定，經
    士林地院以110年度司票字第1345號裁定准許強制執行，被
    告復持前開裁定向士林地院聲請強制執行，經士林地院以11
    0年度司執字第20671號執行事件受理之，並經士林地院囑託
    臺灣臺中地方法院（下稱臺中地院）強制執行，經臺中地院
    以110年度司執助字第1833號執行事件受理之（合稱系爭執
    行程序）執行原告名下郵局存款125,581元、原告任職於內
    政部國土測繪中心之薪資462,123元，共計587,704元後，經
    被告受領完畢。原告嗣提起確認本票債權不存在之訴，經士
    林地院簡易庭以110年度士簡字第369號駁回原告之訴，原告
    不服提起上訴，經士林地院以111年度簡上字第25號判決廢
    棄原判決，確認系爭本票債權不存在，被告應返還系爭本票
    予原告。是被告所受領之587,704元即屬無法律上原因而受
    有利益，並致原告受損害。爰依民法第179條之規定提起本
    件訴訟等語，並聲明：㈠被告應給付原告587,704元，及自起
    訴狀繕本送達翌日起至清償日止，按年息5％計算之利息。㈡
    願供擔保，請准宣告假執行。
二、被告已於相當時期受合法送達通知，未於言詞辯論期日到場
    ，亦未提出任何書狀作任何聲明或陳述。
三、得心證之理由：
　㈠按當事人對於他造主張之事實，於言詞辯論時不爭執者，視
    同自認。但因他項陳述可認為爭執者，不在此限。當事人對
    於他造主張之事實，已於相當時期受合法之通知，而於言詞
    辯論期日不到場，亦未提出準備書狀爭執者，準用第1項之
    規定。但不到場之當事人依公示送達通知者，不在此限，民
    事訴訟法第280條第1項、第3項前段定有明文。經查，原告
    主張之上開事實，業據其提出與所述相符之系爭本票、讓渡
    書、租賃契約書、系爭執行程序執行命令、士林地院111年
    度簡上字第25號判決影本、士林蘭雅郵局陳報扣款金額或聲
    明異議狀、內政部國土測繪中心110年5月17日測秘字第1101
    301039號函暨所附陳報扣款金額或聲明異議狀、財政部國庫
    署匯款資料、債權憑證影本等件為證（見本院卷第19至45頁
    、第87至115頁），並經本院調閱系爭執行程序卷宗、士林
    地院111年度簡上字第25號判決卷宗核閱無訛，而被告經合
    法通知未到庭，且未提出任何書狀作何聲明及陳述，依前開
    規定，視為自認，堪信原告上開主張為真實。
　㈡按無法律上之原因而受利益，致他人受損害者，應返還其利
    益。雖有法律上之原因，而其後已不存在者，亦同。民法第
    179條定有明文。次按民法第179條規定之不當得利，須當事
    人間財產損益變動，即一方所受財產上之利益，與他方財產
    上所生之損害，係由於無法律上之原因所致者，始能成立；
    倘受益人基於債權或物權或其他權源取得利益，即屬有法律
    上之原因受利益，自不成立不當得利（最高法院101年度台
    上字第1411號判決參照）。本件原告對被告提起確認本票債
    權不存在之訴，經士林地院簡易庭以110年度士簡字第369號
    駁回原告之訴，原告不服提起上訴，經士林地院以111年度
    簡上字第25號判決廢棄原判決，確認系爭本票債權不存在，
    被告應返還系爭本票予原告，於111年6月28日確定，有判決
    確定證明書可參（見士林地院111年度簡上字第25號卷第242
    頁），原告持前開判決聲請撤銷系爭執行程序，系爭執行程
    序復經駁回，並經臺中地院以111年7月29日執行命令撤銷前
    開執行命令，有臺中地院111年7月29日中院平110司執助源
    字第1833號函附卷可考，並經本院調閱前開卷宗核閱無訛，
    堪予認定。被告因系爭執行程序而受領原告名下郵局存款12
    5,581元、原告於內政部國土測繪中心之薪資462,123元，共
    計587,704元之利益等情，亦如前開認定，則被告因系爭執
    行程序而受領587,704元，因系爭執行程序嗣經撤銷，被告
    受領前開金額即不具法律上之原因，自應返還該不當得利。
    是原告依據民法第179條規定請求被告給付587,704元，自屬
    有據。
　㈢末按給付無確定期限者，債務人於債權人得請求給付時，經
    其催告而未為給付，自受催告時起，負遲延責任。其經債權
    人起訴而送達訴狀，或依督促程序送達支付命令，或為其他
    相類之行為者，與催告有同一之效力。遲延之債務，以支付
    金錢為標的者，債權人得請求依法定利率計算之遲延利息。
    應付利息之債務，其利率未經約定，亦無法律可據者，週年
    利率為5％，民法第229條第2項、第233條第1項前段、第203
    條分別定有明文。則本件原告請求被告給付如主文第1項所
    示，及自起訴狀繕本送達翌日即自111年9月17起（見本院卷
    第57頁；111年9月6日寄存送達，111年9月16日生送達效力
    ），按週年利率百分之5計算之利息，於法有據。
四、綜上所述，原告依民法第179條之規定請求被告給付如主文
    第1項所示之金額及利息為有理由，應予准許。
五、原告陳明願供擔保聲請宣告假執行，核無不合，爰酌定相當
    擔保金額宣告之，並依職權宣告被告得預供擔保免為假執行
    。
六、訴訟費用負擔之依據：民事訴訟法第78條。
中　　華　　民　　國　　111 　年　　11   月 　30　　　日
                  民事第六庭  法　官　陳幽蘭
以上正本係照原本作成。　　　　　　　　　
如對本判決上訴，須於判決送達後20日之不變期間內，向本院提
出上訴狀。如委任律師提起上訴者，應一併繳納上訴審裁判費。
中　　華　　民　　國　　111 　年　　11   月 　30　　　日
                              書記官  李淑卿